【裁判字號】    98,簡上,130
【裁判日期】    980319
【裁判案由】    損害賠償
【裁判全文】
臺灣臺北地方法院民事判決    九十八年度簡上字第一三０號
上  訴  人  建豐交通股份有限公司
法定代理人  丙○○
被上訴人    財資企業股份有限公司
法定代理人  甲○○
訴訟代理人  乙○○
上列當事人間損害賠償事件，本院於民國九十八年三月十二日言
詞辯論終結，判決如下：
    主  文
上訴駁回。
訴訟費用由上訴人負擔。
     事實及理由
一、上訴人經合法通知，未於言詞辯論期日到庭，查無民事訴訟
    法第三百八十六條各款所列情事，爰准被上訴人之聲請，由
    其一造辯論而為判決，先予敘明。
二、被上訴人起訴主張：
（一）上訴人建豐交通股份有限公司（以下簡稱建豐公司）於民
      國八十九年間，以丙○○、葉明得、葉延輝、鄧毛美玉為
      連帶保證人，與被上訴人就車號8Q-407營小客車訂定附條
      件買賣契約，總價金為新台幣（下同）五十九萬九千四百
      七十二元，約定分三十六期給付，每期以劃撥方式給付一
      萬六千六百五十二元。惟上訴人僅繳納六期款項後即未償
      付，經被上訴人多次催討，上訴人均置之不理，被上訴人
      爰依動產擔保交易法第十七條規定，於占有取回標的物即
      上開車輛後，於九十年九月二十一日進行拍賣，共受償金
      額二十二萬六千九百九十九元，依動產擔保交易法第三十
      條準用同法第二十條、第二十八條及前開契約書第十七條
      之規定，上開賣得價金應先抵充費用四萬四千二百八十三
      元，次充利息九千零六元，再充本金十七萬三千七百一十
      元，尚欠本金三十二萬五千八百五十元，再依前開契約書
      第十六條約定，上訴人履行遲延時，應自遲延日起按年息
      百分之二十計付利息並按日加計千分之一之違約金。而關
      於違約金部分被上訴人願意僅按年息百分之十計算請求。
（二）對於上訴人抗辯之陳述：上訴人雖提出上訴人與葉延輝間
      計程車靠行之相關資料，然此與本案無關，因為即使是靠
      行關係，亦有可能是車行自行買車而不是由司機買車，況
      上訴人既然已於上開契約書中簽名，自應依據契約文義負
      責。
三、上訴人雖未於言詞辯論期日到庭，然其以書狀以及於原審辯
    稱：葉延輝之前向上訴人要求出借車牌與其駕駛計程車營業
    ，上訴人遂與葉延輝簽訂「台南市轄區計程車客運業駕駛人
    自備車輛參與經營契約書」，之後雙方業已終止上開契約，
    是上訴人對於葉延輝積欠被上訴人之債務無關等語。
四、原審判決命上訴人應與丙○○、葉明得、葉延輝、鄧毛美玉
    連帶給付被上訴人三十二萬五千八百五十元及自九十年九月
    二十三日起至清償日止，按年息百分之二十計算之利息，暨
    按年息百分之十計算之違約金，並依職權宣告假執行。其中
    關於丙○○、葉明得、葉延輝、鄧毛美玉部分，渠等並未上
    訴，且上訴人亦係本於其個別理由提起本件上訴，故上訴人
    提起本件上訴之效力應不及於丙○○、葉明得、葉延輝及鄧
    毛美玉，因此上開判決關於丙○○、葉明得、葉延輝、鄧毛
    美玉部分應屬確定。上訴人不服上開判決提起本件上訴，並
    於本院為上訴聲明：（一）原判決廢棄；（二）被上訴人於
    第一審之訴不利於上訴人部分駁回。上訴人則為答辯聲明：
    上訴駁回。
五、經查：
（一）上訴人於八十九年間，以丙○○、葉明得、葉延輝、鄧毛
      美玉為連帶保證人，與被上訴人就車號8Q-407營小客車訂
      定附條件買賣契約，總價金為五十九萬九千四百七十二元
      ，約定分三十六期給付，每期以劃撥方式給付一萬六千六
      百五十二元。又依據前開契約書第十六條之約定，履行遲
      延時，應自遲延日起按年息百分之二十計付利息並按日加
      計千分之一之違約金。
（二）被上訴人僅收款至第六期，經多次催討，仍未獲清償，
      被上訴人於占有取回標的物即上開車輛後，於九十年九月
      二十一日進行拍賣，共受償金額二十二萬六千九百九十九
      元，上開賣得價金應先抵充費用四萬四千二百八十三元，
      次充利息九千零六元，再充本金十七萬三千七百一十元，
      尚欠本金三十二萬五千八百五十元。
    以上情事，為兩造所不爭執，並有被上訴人於原審所提出之
    附條件買賣契約書（原審卷宗第四頁）、債權試算表（原審
    卷宗第六頁至第七頁）、車售前費用明細表（原審卷宗第八
    頁）各一份為證，應屬實在，先予確認。
六、其次，被上訴人主張上訴人應給付上開本金與利息以及按照
    年息百分之十計算之違約金，然為上訴人所不承認，並以前
    揭情詞資為抗辯，是本案兩造所爭執者，應為：被上訴人本
    於上開買賣契約書之約定，請求上訴人給付上開本金、利息
    與違約金，是否有理由？
七、被上訴人與上訴人簽訂上開附條件買賣契約書，前已敘明，
    則觀諸上開契約書之文義記載，「買方」欄位係由上訴人具
    名，並蓋用上訴人公司印文，而上訴人對於上開印文之真正
    以及該公司曾於上開契約書「買方」欄位用印一事，均未爭
    執，則衡之社會通念，上訴人既然於上開買賣契約書上「買
    方」欄位用印，顯然已經認知上開契約書所規範之權利義務
    ，並予以確認以及同意，否則當不致用印於上開契約書「買
    方」欄位，是被上訴人主張上訴人買受上開車輛並因此簽訂
    上開契約書，應按照上開契約書之約定，並受上開動產擔保
    交易法法文規定之約束，對於積欠之本金、利息與違約金，
    應負給付之責，應屬有據。
八、上訴人雖以前揭情詞資為抗辯，並提出「台南市轄區計程車
    客運業駕駛人自備車輛參與經營契約書」一份為證，經查，
    上開參與經營契約書雖然記載「由甲方（即上訴人）提供營
    業牌照，乙方（即葉延輝）出資購置車輛，合營計程車客運
    業」、「乙方將其所有二０００年出廠廠牌福特之小營客車
    （引擎號碼Y0000000X）」又依據上開買賣契約書所載，買
    賣標的物亦為「2000年式福特六合牌C206-5X型營小客車乙
    輛引擎號碼Y0000000X」，此有上開契約書可稽，然本於契
    約之相對性原則，即契約僅對於契約當事人間產生效力，其
    效力原則上並不及於其餘非契約當事人，則上訴人與葉延輝
    雖簽訂上開參與經營契約書，然被上訴人並非當事人，上開
    經營契約書之內容與約定事項，對於被上訴人自不生效力。
    因此，上訴人辯稱該公司與葉延輝簽訂上開參與經營契約書
    ，其中載明葉延輝為上開車輛之所有人，故被上訴人認上訴
    人為上開買賣契約書之買受人為無理由，上開買賣契約書與
    上訴人無關等語，均非有理由。
九、綜上所述，被上訴人本於上開買賣契約書之約定，請求上訴
    人給付被上訴人三十二萬五千八百五十元及自九十年九月二
    十三日起至清償日止，按年息百分之二十計算之利息，暨按
    年息百分之十計算之違約金，應屬有據。原審本於上述事實
    與證據而為上訴人敗訴之判決，並依職權宣告假執行，應無
    違誤，上訴意旨指摘原判決不當，求予廢棄，為無理由，應
    予駁回。
十、此外，兩造其餘攻擊防禦方法經本院審酌後認對於判決結果
    不生影響，爰不一一論列，併此敘明。
據上論結，本件上訴為無理由，依民事訴訟法第四百三十六條之
一第三項、第四百四十九條第一項、第三百八十五條第一項前段
、第七十八條，判決如主文。
中    華    民    國  九十八  年    三    月   十九    日
                  民事第四庭  審判長法  官  周祖民
                                    法  官  賴武志
                                    法  官  匡  偉
以上正本係照原本作成。
本判決不得上訴。
中    華    民    國  九十八  年    三    月    十九     日
                                    書記官  巫玉媛


司法院資訊處製作；財團法人民間司法改革基金會備份。
